臺灣高等法院刑事判決　　　　　　　　100年度上訴字第734號
上　訴　人
即　被　告　劉佳紜
上列上訴人因偽造文書等案件，不服臺灣臺北地方法院99年度訴
字第998號，中華民國100年1 月18日第一審判決（追加起訴案號
：臺灣臺北地方法院檢察署99年偵字第12910 號），提起上訴，
本院判決如下：
    主  文
上訴駁回。
    事  實
一、劉佳紜與許志成前為男女朋友關係，詎劉佳紜竟基於意圖為
    自己不法所有之犯意，先於不詳時日向不知情之胞弟劉新浩
    借用劉新浩台新國際商業銀行股份有限公司北天母簡易分行
    （下稱台新銀行北天母簡易分行）申請之帳號000000
    00000000號帳戶使用，嗣於民國九十八年八月十二
    日，以行動電話傳送如附表編號一至三所示之文字簡訊，向
    許志成訛稱：其和家人位於新北市○○區○○路一段一０五
    巷三八號（新店市○○段四六八建號）住處，因未繳納房屋
    貸款達七個月之久，將遭法院查封云云，並表明欲向許志成
    借款之意，且指示許志成將款項匯入上開劉新浩之台新銀行
    北天母簡易分行帳戶內。許志成因而陷於錯誤，誤信劉佳紜
    所言為真而允諾借款，並於九十八年八月十二日當天匯款新
    臺幣（下同）十三萬五千元至上開劉新浩之台新銀行北天母
    簡易分行帳戶內。
二、因劉佳紜前從事房屋仲介業務，於九十七年間曾接受林宜蓁
    委任代售登記為林宜蓁所有、坐落臺北市○○區○○路五十
    號三樓建物及土地，劉佳紜利用此機會詐騙林宜蓁，林宜蓁
    因而受有損失，劉佳紜與林宜蓁達成和解，承諾賠償林宜蓁
    一百三十萬元，惟劉佳紜僅給付林宜蓁三萬五千元，剩餘一
    百二十六萬五千元未再給付，即不知去向，林宜蓁不甘損害
    於九十八年三月九日向臺灣臺北地方法院檢察署（下稱臺北
    地檢署）提出告訴，經臺北地檢署以九十八年度偵字第一一
    九０四號分案偵辦，承辦檢察官以劉佳紜之戶籍地即臺北縣
    新店市（現為新北市新店區○○○路○段一０五巷為送達地
    址，寄發刑事傳票通知劉佳紜於九十八年五月二十七日十六
    時五分許至臺北市○○路一三一號報到開庭，傳票經劉佳紜
    胞兄劉新泉於九十八年五月二十二日十一時五十分許收受後
    ，親手轉交予劉佳紜母親劉邱阿招，劉邱阿招再交予劉佳紜
    ，惟劉佳紜未於應到日期報到，承辦檢察官拘提後，劉佳紜
    仍未到案，臺北地檢署遂於九十八年七月十七日發布通緝（
    上開劉佳紜詐欺案件，經檢察官提起公訴，由原審以九十九
    年度易字第一六三０號判決判處劉佳紜有期徒刑四月，本院
    撤銷改判有期徒刑六月確定）。劉佳紜為籌措給付予林宜蓁
    賠償金，需款孔急，基於意圖為自己不法所有及行使變造公
    文書之接續犯意，於拿取前開通知應於九十八年五月二十七
    日報到刑事傳票後，於不詳時地，將該傳票上「臺灣臺北地
    方法院檢察署刑事傳票」之「傳票」二字去除後，以打字方
    式改為「執行通知」四字，另將「應到日期」欄內「98年5
    月27日下午4時5分」之「5月27日」、下方傳票日期「98年5
    月19日」之「5月19日」之記載，以打字方式各更改為「8月
    23日」、「8月9日」，復將「應到處所」欄內「由本署法警
    室指引至第□偵查庭／詢問室」上，以手寫方式於空白處填
    上「執行」二字，而變造上開刑事傳票，加以彩色影印複製
    ；於九十八年八月二十一日下午，以撥打電話及傳送行動電
    話文字簡訊之方式，向許志成詐稱：其已遭法院判刑確定，
    將於九十八年八月二十四日發監執行，如報到時可以繳納一
    百二十六萬元，即無須執行云云，要求許志成代為借款一百
    二十萬元，許志成本急欲籌款為其代繳罰金，惟仍覺事有蹊
    蹺，乃要求劉佳紜提供法院判決相關文件以供確認，劉佳紜
    復於九十八年八月二十三日向許志成謊稱：已委託其表哥張
    宗權律師協助向法院辦理分期付款云云，因許志成仍要求須
    向張宗權律師確認，劉佳紜復虛構：因張宗權律師正在開會
    中不便接聽電話之事由，請許志成與另一名李台山律師連繫
    ，復以發送行動電話文字簡訊之方式提供李台山之行動電話
    門號0000000000號，惟許志成撥打上開門號後發
    覺該電話已遭停用，稍候許志成隨即接獲一通真實姓名年籍
    不詳自稱「李台山律師」之人（尚無積極證據證明與劉佳紜
    就本案有犯意聯絡）所撥打之電話，經許志成多次請其提出
    律師證號、劉佳紜法院判決相關資料，對方均多方搪塞，最
    後該名自稱「李台山律師」之人告知許志成：其僅係受劉佳
    紜之委託欲提供金融帳戶供許志成匯款一百二十萬元而已，
    其餘情形其均不知情等語。許志成察覺有異再向劉佳紜確認
    求證，劉佳紜復於九十八年八月二十四日上午與許志成商談
    處理彼此間債權債務事宜後，再向許志成詐稱：日常事務處
    理完畢後將於同日下午前往報到執行等情云云；嗣於九十八
    年八月二十五日中午，劉佳紜致電許志成告知其並未前往法
    院報到執行，希冀許志成續為其借款，同日晚上，劉佳紜至
    許志成位於臺北市○○路四四巷三八號七樓住處，向其出示
    上開變造刑事傳票而成刑事執行通知彩色影印影本，以取信
    於許志成，復於翌日即九十八年八月二十六日九時許，在臺
    北縣新店市戶政事務所前，將上開刑事執行通知彩色影印影
    本交付予許志成而接續行使之；劉佳紜於九十八年八月二十
    一日起至九十八年九月一日止與許志成接洽聯絡期間，復陸
    續以傳送行動電話文字簡訊之方式，請求許志成為其借款，
    暨訛稱其將入監執行之事。許志成因而陷於錯誤，誤信劉佳
    紜所言及上開刑事執行通知為真，為幫忙劉佳紜支付一百二
    十六萬元之分期款項，遂於九十八年八月二十六日十七時三
    十分許，在臺北市松山區○○○路二０一號台塑大樓後棟郵
    局前，將自己所有的十萬元現金借款交付予劉佳紜，嗣九十
    八年九月一日，轉帳一萬元至前揭劉新浩台新銀行北天母簡
    易分行帳戶內，足以生損害於許志成、臺北地檢署司法偵查
    之正確性。許志成於九十八年九月三日委託律師向臺北地檢
    署書記官查證後，確認前揭執行通知係屬虛偽，始悉上情。
三、案經許志成訴由臺北地檢署檢察官偵查起訴。
    理  由
甲、證據能力之說明：
一、按被告以外之人於審判外之言詞或書面陳述，除法律有規定
    者外，不得作為證據，刑事訴訟法第一百五十九條第一項定
    有明文；被告以外之人於審判外陳述，雖不符前四條之規定
    ，而經當事人於審判程序同意作為證據，法院審酌該言詞陳
    述或書面陳述作成時之情況，認為適當者，亦得為證據；當
    事人、代理人或辯護人於法院調查證據時，知有第一百五十
    九條第一項不得為證據之情形，而未於言詞辯論終結前聲明
    異議者，視為有前項之同意；同法第一百五十九條之五規定
    甚明。
二、本案據以認定被告劉佳紜犯罪事實之證據，部分屬傳聞證據
    ，惟被告、原審選任辯護人及公訴人於法院言詞辯論終結前
    ，均未對於證據能力聲明異議，依刑事訴訟法第一百五十九
    條之五第一項、第二項規定，視為同意上開證據具備證據能
    力；本院審酌該等傳聞證據作成之情況，亦無違法或不當情
    事，因而認為適當，故該等傳聞證據均具備證據能力而得作
    為證據。
乙、實體方面：
一、訊據上訴人即被告（下稱被告）劉佳紜，固不爭執伊與告訴
    人前係男女朋友關係，告訴人確於九十八年八月十二日、同
    月二十六日、同年九月一日各給付伊十三萬五千元、十萬元
    、一萬元等情事，惟矢口否認有詐欺取財、行使變造公文書
    犯行，先後辯稱：(一)伊之父母親住宅確有貸款，且因伊無
    力繳納本息而遭國泰世華商業銀行股份有限公司人員催收，
    告知若再不繳納貸款將聲請法院強制執行，伊得知此訊息後
    始轉知告訴人，伊並無以不實事項詐騙告訴人。證人劉新浩
    、劉新泉雖知悉房屋有貸款一事，惟對於貸款內容及繳交情
    形均不明瞭，不足為對伊不利之證據。(二)起訴書所指之「
    執行通知」，雖為伊交付予告訴人，惟並非伊所變造，伊係
    在伊之父母住家信箱中發現一牛皮紙信封，信封中發現通知
    （亦為彩色影本），伊當時因雜務纏身，對通知真偽未加注
    意；該通知書原本係寄至伊家中由伊之兄長簽收後，未拆封
    即交付伊之父母，再轉交予伊，伊將之放置原與告訴人共同
    居住之臺北市○○區○○路四四巷三七號七樓房屋內，至於
    為何會在新店北宜路之住所信箱內出現牛皮紙信封及內裝經
    變造之通知，伊並不知情。伊收取該通知後告知告訴人，告
    訴人要求伊將該通知交付，伊始應告訴人要求而影印交付，
    非主動行使，亦無明知通知係變造而日以行使之故意。(三)
    伊並未以變造之傳票欺騙告訴人，而係告知告訴人該案件涉
    及金錢糾紛，若能與對方和解，或可獲不起訴或較輕判決，
    無需入獄，告訴人為協助伊解決糾紛，始於九十八年八月二
    十六日交付十萬元，此筆款項屬於贈與性質。告訴人任職理
    律法律事務所，同事中多有律師或法務人員供其詢問有關法
    律訴訟程序之問題，卷附經變造之傳票變造手法拙劣，執行
    案號應與偵查案號不同，稍具實務經驗者均可查覺其謬誤，
    伊豈有可能明知告訴人任職於法律事務所，仍向告訴人提示
    上開變造傳票？且告訴人又何以不去查證傳票之真假？可知
    告訴人確係非因誤信傳票而交付伊十萬元。刑法上易科罰金
    上限不可能達一百二十六萬元，如伊告知告訴人罰金為一百
    二十六萬元，告訴人稍加詢問即可查知，告訴人實無誤信之
    可能。(四)告訴人於九十八年八月十二日、九十八年九月一
    日交付予伊款項，均係返還伊先前匯入告訴人帳戶以繳交房
    貸、信用貸款之溢付部分，係告訴人見伊有急用而自願交付
    予伊，並非伊以不實之事項詐騙告訴人而得。(五)縱認本案
    如告訴人所稱，其所交付予伊之款項均為借款，惟告訴人對
    伊之經濟狀況有一定了解，對於借貸之風險亦應自我為審慎
    評估，非僅以伊所告知之用途為唯一借貸考量基礎，況伊尚
    有以告訴人名義購入不動產足供擔保，是伊並無詐欺告訴人
    之行為，告訴人亦無陷於錯誤而交付款項之事實。告訴人之
    證詞多有不實，此由告訴人刻意隱瞞伊曾以其名義購買不動
    產一事亦可得知，是實不得以告訴人之指訴即認伊確有公訴
    人指訴之犯行。(六)執行通知係伊在和興路住處拿到的，伊
    沒有變造，只是影印交給告訴人，伊雖有欠告訴人一些款項
    ，但非告訴人所稱金額，實際上只有三十多萬元，告訴人所
    交付本案金額係要幫助伊，並非詐欺云云。
二、經查：
(一)被告與告訴人前係男女朋友關係，被告於如附表所示之時間
    ，以行動電話傳送如附表所示文字簡訊予告訴人；劉新浩於
    台新銀行北天母簡易分行帳號0000000000000
    0號帳戶為被告所使用，告訴人有於九十八年八月十二日、
    同年九月一日分別匯款、轉帳十三萬五千元、一萬元至劉新
    浩上開台新銀行北天母簡易分行帳戶中，另於九十八年八月
    二十六日在臺北市松山區○○○路二０一號之台塑大樓後棟
    郵局前交付現金十萬元予被告；被告前從事房屋仲介業務，
    於九十七年間曾接受訴外人林宜蓁之委任代售登記為林宜蓁
    所有坐落臺北市○○區○○路五十號三樓之建物及土地，詎
    被告竟利用此機會詐騙林宜蓁，使林宜蓁因而受有損失，嗣
    被告與林宜蓁達成和解，承諾賠償林宜蓁一百三十萬元，惟
    被告僅給付林宜蓁三萬五千元，剩餘一百二十六萬五千元未
    再給付即不知去向，林宜蓁不甘損害而於九十八年三月九日
    向臺北地檢署提出告訴，經臺北地檢署以九十八年度偵字第
    一一九０四號分案偵辦，檢察官以被告戶籍地即臺北縣新店
    市○○路○段一０五巷三八號為送達地址寄發刑事傳票通知
    被告於九十八年五月二十七日十六時五分許至臺北市○○路
    一三一號報到開庭，該傳票經被告之胞兄劉新泉於九十八年
    五月二十二日十一時五十分許收受後，親手轉交予被告母親
    劉邱阿招，劉邱阿招再交付予被告，惟被告仍未於應到日期
    報到，嗣經檢察官拘提後，被告仍未到案，臺北地檢署遂於
    九十八年七月十七日發布通緝，前開被告詐欺林宜蓁之案件
    ，業經原審法院以九十九年易字第一六三０號判決判處被告
    有期徒刑四月，檢察官提起上訴，經本院判決有期徒刑六月
    確定（原審誤載經原審判處有期徒刑五月確定）；被告曾向
    告訴人聲稱：若與林宜蓁間的案子沒有解決伊須入監服刑，
    報到時繳交一百二十六萬元即可不須入獄服刑等語，並有於
    九十八年八月二十六日交付變造臺北地檢署刑事傳票而生之
    執行通知彩色影本予告訴人，執行通知影本係將原本「臺灣
    臺北地方法院檢察署刑事傳票」之「傳票」二字去除後，以
    打字方式改為「執行通知」四字，另將「應到日期」欄內「
    98年5月27日下午4時5分」之「5月27日」、下方傳票日期「
    98年5月19日」之「5月19日」之記載，以打字方式各更改為
    「8月23日」、「8月9日 」，復將「應到處所」欄內「由本
    署法警室指引至第□偵查庭／詢問室」，以手寫方式於空白
    處填上「執行」二字，而變造後加以彩色影印複製而成等情
    ，為被告所不爭執，核與證人即告訴人許志成、證人劉新浩
    、劉新泉於原審時所為指訴、證述情節（原審九十九年十一
    月九日審判筆錄）相符，復有如附表所示之文字簡訊、變造
    臺北地檢署刑事傳票而生之執行傳票彩色影本、台北富邦銀
    行匯款委託書（證明聯）、告訴人存摺影本等件在卷可證（
    他字第一０四三０號卷四頁、五頁、八十至一０一頁），復
    經原審依被告辯護人請求調取原審九十九年易字第一六三０
    號刑事卷宗全卷（含臺北地檢署九十八年他字第三一四四號
    、九十八年度偵字第一一九０四號、九十八年度偵緝字第二
    一五八號卷宗）核閱無訛，此部分情事，洵堪認定。
(二)關於告訴人之所以給付被告上開三筆款項之緣由，告訴人於
    原審時證稱：九十八年八月十二日匯款十三萬五千元予告訴
    人，係因告訴人傳了如附表編號一至三所示之簡訊說她家裡
    要被查封，請其幫她籌錢，其才匯款；被告說她大哥劉新泉
    住在臺北縣新店市○○路○段一０五巷三八號，沒有繳納房
    貸，所以房子要被查封；另於九十八年八月二十一日下午，
    告訴人打電話及以行動電話簡訊告知其：因為她八月二十四
    日要去法院執行（服刑），若當天可以繳納一百二十六萬元
    ，就可以不用服刑坐牢，其有幫告訴人問到一些律師說可以
    辦理分期繳納，所以就朝這個方面幫告訴人籌錢，因為自己
    沒有一百二十萬元，所以請其的家人籌一百二十萬元，看能
    不能不要讓被告坐牢，但是因為其之家人不相信被告，希望
    被告提供相關資料證明，所以就請告訴人提供法院判刑的相
    關資料，像是什麼罪、什麼刑度等；九十八年八月二十三日
    時，告訴人沒有提供其資料，只有說她有委託她的表哥張宗
    權律師幫她辦理分期，告訴人在電話裡說因為張宗權在開會
    ，所以就請他下面的「李台山律師」跟其聯絡，要其跟「李
    台山」拿資料，其撥打被告以文字簡訊傳送予其之李台山電
    話號碼，該電話號碼卻係已經停用的空號，後來不到十分鐘
    ，有一個自稱李台山之人撥電話給其，其請該名自稱李台山
    之人提供被告遭判刑之相關資料，該名自稱李台生之人聲稱
    須與被告確認，嗣後其又在電話中向該名自稱李台山之人詢
    問律師證號，但那個人拿不出來，另又說他的資料在辦公室
    ，他人在外面不方便把資料交給我，其繼續質疑他時，該名
    自稱李台山之人就說：他只是受被告委託，要提供帳戶給其
    讓其轉帳一百二十萬元給被告而已，其他事情他都不知情等
    語；其後來有再跟被告確認，九十八年八月二十三日晚上被
    告說她工作結束後會來找其，其請被告將法院判刑資料及伊
    之東西帶過來給其，九十八年八月二十四日九時許，被告到
    其位於和興路的住處找其，但只將其住處之鑰匙交還，其他
    東西都沒帶，當時被告說資料不在她身上，而且下午伊就要
    去執行了，所以其和被告就在其住處處理一些債務問題，還
    簽借據；九十八年八月二十五日中午被告打電話給其說她沒
    有去報到執行，其就繼續聯絡母親看是否有辦法幫忙被告，
    但母親還是希望能看到資料，其就請被告提供相關資料，九
    十八年八月二十五日晚上被告帶了法院傳票通知的影本至其
    之住處，向其證明她確實有要執行的事，希望能繼續幫她借
    一百二十萬元，讓她可以不用坐牢，被告還提供了一張面額
    一百二十萬元的支票及提出臺北縣新店市○○○路七號、劉
    建富房子的所有權狀作為擔保，其有把支票、所有權狀影印
    下來要拿去向家人借款，當天晚上被告沒有把傳票影本留下
    來；九十八年八月二十六日九時，其和被告約在新店戶政事
    務所，被告才交付傳票影本給其，要讓其把資料給家人看，
    但是家人還是沒有提供錢，其為了要幫被告支付一百二十六
    萬元之分期款項，就在九十八年八月二十六日十七時三十分
    許，在台塑大樓後棟郵局前拿自己所有的十萬元現金借給被
    告，之後才去照會支票的信用、房屋所有權狀的產權、傳票
    之真實性，九十八年八月二十七日其與傳票上記載之書記官
    聯絡，書記官說傳票上的內容好像不正確，但因其並不是當
    事人，書記官無法告知真實之內容為何，九十八年九月一日
    時，其還沒有確認傳票之真假，而且被告說如果可以籌到三
    分之一的錢，就可以分期繳納，可以不用執行，所以其還是
    轉帳了一萬元給被告；在此期間，被告還以行動電話傳如附
    表編號五至二十所示之文字簡訊，要幫忙籌措款項以讓她免
    於執行；九十八年九月三日下午其委託律師向書記官確認傳
    票，才知道傳票是假的，才知道被告是騙人的，若明知被告
    所稱家裡要被查封、將入監執行等事均屬虛偽，所交付執行
    通知亦屬變造，其即不會貸與被告本案款項等語（原審卷一
    第一三六頁至一四０頁）。
(三)觀諸附表編號一、二所示簡訊，其中提及「早上銀行跟法院
    來家裡查封」、「原來我哥沒付房貸已經七個月，如果今天
    下午二點以前錢進不去那貼了封我們家就無法繼續跟銀行貸
    款」、「我不會眼睜睜看我們家唯一的房子被拍再怎麼說我
    也要先拿回來再賣」等內容，而於附表編號三所示之簡訊，
    則係證人劉新浩所開立之台新銀行北天母簡易分行帳戶帳號
    ，顯見告訴人所指訴：其因被告以伊家中位於臺北縣新店市
    ○○路○段一０五巷三八號之房子因未繳房屋貸款將被查封
    ，急需現金為由，向其借款，並要求將款項匯至劉新浩前揭
    台新銀行北天母簡易分行帳戶內，始於九十八年八月十二日
    匯款十三萬五千元至上開劉新浩帳戶內等情，確屬真實。再
    依附表編號四至二十所示之行動電話文字簡訊觀之，被告所
    寄送簡訊內容，多在表明伊急需一百二十萬元，希冀告訴人
    為伊籌款，另表示伊將於九十八年八月二十四日下午入監執
    行，依九十八年八月二十四日之後簡訊內容可知，被告並未
    依入監服刑，則仍繼續請告訴人為伊調借款項。被告對於係
    因伊曾告知告訴人涉及金錢糾紛，若能與對方和解即可無需
    入獄，告訴人係為協助被告解決糾紛，始於九十八年八月二
    十六日、同年九月一日交付十萬元、一萬元不表爭執，復於
    原審九十九年八月十六日行準備程序時，供稱：伊有告知告
    訴人若伊和林宜蓁的案子沒有解決伊會去關，告訴人說要向
    他母親借錢來幫伊，伊也有跟告訴人說如果報到時繳一百二
    十六萬元就可以不用服刑了，也有在電話中跟告訴人說伊已
    經委託伊之表哥張宗權律師向法院辦理分期；伊朋友許國東
    介紹李台山給伊認識，說有問題可以找李台山，所以伊也有
    給告訴人李台山律師的電話等語（原審卷一宗第二九頁、第
    三十頁）。佐以上開事證，可知告訴人上開證詞尚非子虛，
    告訴人確係因被告向其告稱將入監服刑，若可繳交一百二十
    六萬元即可免於執行等情，並交付變造而得執行通知取信於
    告訴人，始陸續於九十八年八月二十六日、同年九月一日分
    別借與被告十萬元、一萬元。
(四)被告向告訴人聲稱將被查封位於臺北縣新店市○○路○段一
    ０五巷三八號房屋，係被告之母劉邱阿招所有，而於九十五
    年五月二十三日以前開房屋及所坐落土地持分（新店市○○
    段四六八建號、五二一地號）設定抵押，向國泰世華商業銀
    行股份有限公司建國分行（下稱國泰世華建國分行）借款一
    百九十萬元，迄今每期應繳款項均有繳納等情，有前開建物
    、土地登記謄本、國泰世華建國分行九十九年十二月二十三
    日國世建國字第０九九０００００七二號函及函附之繳款紀
    錄情形資料等件可證（他字卷第六頁至十一頁、原審卷二第
    七頁至三一頁）。上開房屋貸款，雖偶有逾期繳款之紀錄，
    但因逾期情形非屬嚴重，銀行方面截至目前為止，僅於九十
    七年十二月二十六日、九十九年八月三十一日以中華電信電
    話語音催繳通知二次，並未告知債務人將執行查封或若未於
    九十八年八月十二日下午二時許前匯入房貸即將執行查封，
    更無進行查封程序等情，有上開國泰世華建國分行九十九年
    十二月二十三日國世建國字第０九九０００００七二號函、
    原審公務電話紀錄一紙在卷可證（原審卷二第七頁、三二頁
    ）。此外，前開劉邱阿招所有房地雖另設定最高限額抵押權
    予永豐商業銀行股份有限公司（下稱永豐銀行），然經法院
    向永豐銀行查詢結果，可知該最高限額抵押權由來係訴外人
    劉金戀、劉淑端、劉新浩分別於九十四年八月四日、同年九
    月十三日、同年九月十九日分別向永豐銀行申貸借得信用貸
    款五十萬元，並非房屋貸款，惟因劉金戀等人於九十六年十
    二月間開始延滯繳款，永豐銀行遂於聲請法院核發支付命令
    確定後，於九十七年十一月聲請強制執行前開劉邱阿招房地
    ，嗣劉金戀等人與劉邱阿招於九十八年三月五日與永豐銀行
    簽訂協議書，並同意以劉邱阿招前開房地設定最高限額抵押
    權九十萬元，永豐銀行遂於九十八年三月十一日聲請撤回對
    該房地不動產執行，於九十八年七、八月間協議給付之款項
    雖有延遲，惟均有補齊，故永豐銀行均無再聲請執行查封程
    序，亦無通知債務人等將進行查封，有永豐銀行九十九年十
    一月二十三日陳報狀暨函附之授信往來申請書、借據、協議
    書、他項權利證明書、抵押權設定契約書、其他約定事項、
    法院塗銷查封登記函影本等件附卷可證（原審卷一第一五九
    至一七四頁）。從而，上開被告之母劉邱阿招所有之臺北縣
    新店市○○路○段一０五巷三八號之建物及土地持分，除無
    於九十八年八月間因已七個月未繳納房屋貸款而將受查封之
    情事外，更無因任何欠款未繳納而經任何銀行聲請強制執行
    欲進行查封之事，已堪認定。被告辯稱：九十八年八月十二
    日國泰世華銀行的小姐打電話告知若沒有在下午二時以前將
    房貸匯入，房子就要被執行查封云云，與前開事證全然不符
    ，被告復未能舉證以實其說，自不足採。綜上，堪認被告係
    利用告訴人信任，虛構伊家人住處因未付房屋貸款將被查封
    之事詐騙告訴人，使告訴人允諾借款十三萬五千元。
(五)被告於九十八年八月二十一日起向告訴人聲稱將入監服刑之
    前，除於七十九年間因偽造有價證券罪經法院判處有期徒刑
    一年六月，於八十一年二月間執行完畢，另於九十八年七月
    十七日因涉及臺北地檢署九十八年偵字第一一九０四號案件
    ，經檢察官發布通緝外，別無其他刑事紀錄，更無經法院判
    刑確定將於九十八年八月二十四日入監執行之事實，有被告
    臺灣高等法院被告前案紀錄表一份可稽，故被告所稱：將於
    九十八年八月二十四日入監服刑、若能繳交一百二十六萬元
    即可無須執行、已委託律師辦理分期繳納、繳納三分之一可
    先免執行云云，均屬虛構。再依原審調閱原審99年度易字第
    1630號詐欺案卷所示，被告所涉98年偵字第11904 號，係經
    檢察官於98年7月17日通緝，於98年9月28日緝獲，檢察官以
    98年偵緝字第2158號偵辦後，於99年05月31日起訴，原審於
    99年9月6日判處被告有期徒刑四月，益徵被告於98年03月間
    ，被林宜蓁告訴後至99年05月間止，並無刑案被判處罪刑在
    案。又被告交付予告訴人之刑事執行通知彩色影本，確係變
    造原係傳訊被告於九十八年五月二十七日至臺北地檢署報到
    開庭之臺北地檢署刑事傳票而來，已如前敘，上開通知被告
    應於九十八年五月二十七日前往臺北地檢署報到之傳票，係
    經由被告胞兄劉新泉、被告之母劉邱阿招，於未拆封情況下
    轉交予被告，被告未再轉交他人等情，已據證人劉新泉原審
    證述甚詳在卷（原審卷一第133至135頁），並為被告於原審
    所不爭執，被告係該傳票之收件人，在被告取得該傳票信封
    前，亦無他人拆封接觸信封內傳票，若謂該執行通知非被告
    所變造，孰人能信？
(六)被告復供稱：伊有說報到時繳一百二十六萬元就不用關了，
    這筆錢是當初伊簽給林宜蓁的本票等語（原審卷一第三十頁
    ），參以卷附訴外人林宜蓁於另案被告被訴詐欺案件所提出
    、附於臺北地檢署九十八年度他字第三一四四號卷之協議書
    、本票，被告確有開立面額一百二十四萬元之本票予林宜蓁
    （該卷宗第二六頁、二七頁），而林宜蓁於原審九十九年度
    易字第一六三０號案件行準備程序時供稱：被告當時尚積欠
    伊一百二十六萬五千元等語（原審九十九年易字第一六三０
    號卷第二四頁），則被告顯係為了籌措允諾支付林宜蓁賠償
    金，始以虛構不實情節詐騙告訴人，並變造臺北地檢署傳票
    為執行通知以取信於告訴人，其詐欺取財、行使變造公文書
    之犯行，均彰彰明甚，被告所辯該刑事傳票，非伊所變造，
    伊不知係變造公文書而交付予告訴人云云，均難輕信。本件
    告訴人係因被告虛偽告知不實訊息，為幫助被告始允諾借款
    ，是在告訴人主觀認知，被告是時當係處於經濟情況困窘之
    際，自無疑問，本件重點係在被告虛構事實致告訴人誤信為
    真因而貸予被告款項，因而受有損害，故認被告有詐欺取財
    犯行，雖告訴人知悉被告經濟能力不佳，尚不妨礙被告罪行
    之成立，則被告辯稱：告訴人對伊經濟狀況既屬了解，應自
    行評斷借貸風險，伊並無詐欺事實云云，亦欠缺其立論基礎
    ，洵無可取。
(七)被告於原審辯稱：伊並未變造卷內執行通知，係在伊之父母
    前於臺北市○○路四四巷三十號一樓租處信箱內，收到一個
    上載收件人為劉金玉（被告更名前之原名）、無寄件人黃色
    牛皮紙袋，裡面即放有執行通知，伊很緊張以為要入監執行
    ，才會告知告訴人請求幫忙云云。惟被告原名係劉金玉，於
    九十八年二月十九日更名為劉佳紜，為被告所不爭執；觀諸
    卷附經變造而得之執行通知，其上記載之被傳人住址、姓名
    係臺北縣新店市○○路105 巷38號、劉佳紜，亦清楚載明案
    號、案由為：致股98年度偵字第11904 號詐欺案件，有上開
    傳票可憑；被告並非全無犯罪前科之人，對於司法案件須經
    法院判決確定始有執行之可能，亦難諉為不知；而被告父母
    於被告聲稱收到卷附執行通知原本時，已不住在臺北市○○
    路四四巷三十號一樓，係住在位於新店區○○路住處，復為
    被告所自陳（原審卷一第141 頁背面），則被告在被告父母
    已不居住上開和興路租處收到未有寄件人之牛皮紙袋，紙袋
    內之被傳人地址、姓名，復與被告發現牛皮紙袋地點、傳票
    上姓名全然不符，況既係來自國家司法公權力之執行通知，
    於信封上竟無寄件人記載，亦與常理有違，然被告對於上開
    一望即知不符事理之處，竟無任何懷疑，而於自身尚未經法
    院審判、未收受法院判決前提下，收受執行通知，亦未撥打
    上開執行通知上記載電話加以查詢確認，即認定該執行通知
    上所記載為真，實有違經驗法則。再者，告訴人於本院陳稱
    與被告自96年至97年底，在和興路七樓租屋同居，被告他們
    家在98年搬離和興路一樓，其自97年底後即與被告未再往來
    ，只是爾而電話聯絡等情在卷（本院卷61頁），證人劉新泉
    於原審證稱：伊於北宜路收到傳票，拿到僑信路住處給父母
    ，當時父母剛搬進去沒有多久，父母是從和興路搬到僑信路
    等語（原審卷一第135 頁背面），參照被告於原審所供陳「
    傳票是我哥哥拿到僑信路給我父母，我父母在僑信路原封不
    動的交給我」、「假的傳票我是在和興路一樓收到的，那時
    候我父母已搬到僑信路一個多月」（原審卷141 頁背面），
    顯見被告父母於98年三、四月間已搬至僑信路居住甚明，則
    被告既在僑信路收到家人轉交之五月二十七日開庭傳票，何
    以可在已未居住之和興路租處收到另外八月二十三日報到之
    假傳票，在在可疑，被告所稱於98年間在和興路租處信箱內
    收到該文件云云，顯與事實未合，難以採取，參以被告先後
    所陳稱內容各有不同，復無積極事證可證刑事通知係他人變
    造而放置予被告已未居住和興路一樓租屋處信箱內，則被告
    上開辯稱，核係卸責之詞，洵無足取。
(八)被告另辯稱：九十八年八月二十六日告訴人給付之十萬元，
    係屬贈與性質，九十八年八月十二日之十三萬五千元、九十
    八年九月一日之一萬元，係被告應告訴人請求返還先前告訴
    人溢繳之房貸款項，均非告訴人借與被告之款項云云。然查
    ，本件告訴人確係因被告告稱需款一百二十萬元以免於牢獄
    之災，始借與被告上開款項，業如前述，被告否認借款事實
    ，已無足取。被告與告訴人雖前為男女朋友關係，然亦存在
    金錢上債權債務關係，被告曾於九十八年八月二十四日簽立
    借據一紙，內容載明被告曾向告訴人借名購屋、借名貸款五
    十萬元、自九十七年八月二十九日起至九十七年十二月十五
    日止，共向告訴人商借九十一萬五千五百三十三元周轉等情
    ，此有被告所不爭執之借據暨九十一萬五千五百三十三元之
    計算明細一份可證（原審卷一宗第一五０頁、第一五一頁）
    ，是以在二人交往期間，被告與告訴人間尚清楚清算彼此間
    之債權債務關係，告訴人實無理由在被告尚積欠其超乎百萬
    元款項之際，贈與被告款項。況即便九十八年八月二十六日
    十萬元款項之性質係屬贈與，惟告訴人確係因被告虛偽告知
    將入監執行，需款和解以免牢獄之災之事，始陷於錯誤而於
    九十八年八月二十六日給付告訴人十萬元，因此受有損害，
    被告所為仍與詐欺取財之構成要件相符。被告雖提出自九十
    七年五月十四日至九十八年六月十五日之匯款委託書共七紙
    （原審卷一宗第九十至九二頁），以證明之前確有溢繳房屋
    貸款、信用貸款，故告訴人僅係返還被告溢繳之金額而已。
    惟告訴人否認被告有溢繳房屋貸款、信用貸款之事實，表示
    前開金額係被告支付其刷卡消費之信用卡款項等語（原審卷
    一第一０六頁），參以被告與告訴人間有多筆金錢債權債務
    關係，前已敘及，是被告匯與告訴人之上開款項，亦難認純
    係被告繳交房貸、信用貸款，而無其他給付之原因。況九十
    八年八月十二日之十三萬五千元，尚列載於前揭被告所不爭
    執之九十一萬五千五百三十三元之計算明細中，作為被告向
    告訴人借貸款項之一部，此參前開借據、計算明細即明，若
    如被告所稱該十三萬五千元係屬退還溢繳房貸、信用貸款之
    款項，豈有再重覆列入被告向告訴人借貸款項之理？是被告
    辯稱：本案告訴人所給付之款項非屬借款云云，純屬無稽，
    亦無礙於被告詐欺罪責之認定。此外，告訴人並無向其法律
    事務所同事一一確認被告所言之真假，業據告訴人證述在卷
    ，告訴人亦無必須確認之義務，實則，亦無因告訴人未小心
    謹慎向他人確認被告所言因而遭詐騙，即抹煞被告詐騙事實
    ，反認應由告訴人自負其責之道理，若告訴人明知被告所言
    全屬虛偽，豈有平白甘願將款項奉送之理？被告辯稱：告訴
    人任職法律事務所，其當會向同事確認傳票真假，法院執行
    罰金數額之相關問題，其實不可能陷於錯誤云云，亦屬顛倒
    是非、混淆視聽之辯詞，全無可採。綜上，被告所辯各節，
    無非推諉卸責之詞，無足採信。本件事證明確，被告詐欺取
    財、行使變造公文書之犯行，均堪認定，應依法論科。
三、核被告所為，係犯刑法第三百三十九條第一項詐欺取財罪、
    同法第二百十六條、第二百十一條行使變造公文書罪。被告
    變造公文書之低度行為，為其行使變造公文書之高度行為所
    吸收，不另論罪。被告於事實欄所示之犯行中詐騙告訴人，
    因而使告訴人接續匯款之行為，及於九十八年八月二十五日
    、二十六日接續行使變造公文書行為，係基於同一詐騙犯意
    下所為，且時間緊接無分離，應各包括於一行為予以評價，
    均為接續犯，各只論以一個詐欺取財、行使變造公文書罪。
    被告於事實欄所為之二次詐欺取財犯行，與其所犯之行使變
    造公文書犯行，犯意各別，行為互殊，應分論併罰。原審經
    審理結果，認被告罪證明確，因而適用刑法第二百十六條、
    第二百十一條、第三百三十九條第一項、第五十一條第五款
    、第三十八條第一項第二款，刑法施行法第一條之一等規定
    ，並審酌被告虛構事實、變造臺北地檢署執行科之公文書，
    用以詐騙告訴人款項，嚴重欠缺尊重他人財產權、國家司法
    權之觀念，犯後未能坦承犯行，猶飾詞狡辯，毫無悔意，復
    未能與告訴人和解，賠償告訴人損害，犯後態度誠屬不佳，
    暨其智識程度、犯罪手段、所生損害等一切情狀，分別量處
    有期徒刑四月、四月、一年四月，並定其應執行刑為有期徒
    刑一年十月。另認，被告變造之「臺灣臺北地方法院檢察署
    刑事執行通知」一紙，為被告所有，供其犯罪所用之物，爰
    依刑法第三十八條第一項第二款規定宣告沒收。經核其認事
    用法尚無違誤，量刑亦屬允當，被告提起上訴，以上情否認
    犯罪，核非可取，其上訴核為無理由，應予駁回。
據上論斷，應依刑事訴訟法第368條，判決如主文。
本案經檢察官呂丁旺到庭執行職務
中    華    民    國   100    年    6     月    14    日
                  刑事第九庭審判長法  官  陳貽男
                                  法  官  許必奇
                                  法  官  蔡聰明
以上正本證明與原本無異。
行使變造公文書罪部分，如不服本判決，應於收受送達後10日內
向本院提出上訴書狀，其未敘述上訴之理由者並得於提起上訴後
10 日內向本院補提理由書（均須按他造當事人之人數附繕本）
「切勿逕送上級法院」。
詐欺部分不得上訴。
                                  書記官  張郁琳
中    華    民    國   100    年    6     月    14    日
附錄：本案論罪科刑法條全文
刑法第339條：
意圖為自己或第三人不法之所有，以詐術使人將本人或第三人之
物交付者，處5年以下有期徒刑、拘役或科或併科1千元以下罰金
。
以前項方法得財產上不法之利益或使第三人得之者，亦同。
前二項之未遂犯罰之。
刑法第216條：
行使第210條至第215條之文書者，依偽造、變造文書或登載不實
事項或使登載不實事項之規定處斷。
刑法第211條：
偽造、變造公文書，足以生損害於公眾或他人者，處1年以上7年
以下有期徒刑。
附表：
 ┌─┬───────┬─────────────────┬──────┐
 │編│簡訊日期時間  │            簡訊內容              │   備   註  │
 │號│              │                                  │            │
 ├─┼───────┼─────────────────┼──────┤
 │一│九十八年八月十│我們家真的完了！早上銀行跟法院來家│他字卷第八十│
 │  │二日九時五十四│裡查封媽心臟承受不住爸送她去醫院走│頁          │
 │  │分            │的時候說如果我解決不了那她要去死爸│            │
 │  │              │說媽如果想不開那她也要死，原來我哥│            │
 │  │              │沒付房貸已經7個月，如果今天下午2點│            │
 │  │              │以前錢進不去那貼了封我們家就無法繼│            │
 │  │              │續跟銀行貸款，我聯絡大妹她說她助學│            │
 │  │              │貸款要27日撥下來，不過她可以先開票│            │
 │  │              │讓我借我我沒人可以問卡拉ok那說我如│            │
 │  │              │果要借就要辭掉現在的工作我該怎麼辦│            │
 │  │              │快瘋了！你可以回電給我嗎？        │            │
 ├─┼───────┼─────────────────┼──────┤
 │二│九十八年八月十│我現在不想說什麼我跟我爸媽說最壞打│同上卷第八一│
 │  │二日十三時五十│算3點半解決不了我會辭去現在工作去 │頁          │
 │  │二分          │店裡上班我家人將遠離台北到南部生活│            │
 │  │              │雖然已成定局但是我不會眼睜睜看我們│            │
 │  │              │家唯一的房子被拍再怎麼說我也要先拿│            │
 │  │              │回來再賣我還有兩三個地方要去暫時我│            │
 │  │              │會以卡ok為優先考慮抱歉費心我先去忙│            │
 ├─┼───────┼─────────────────┼──────┤
 │三│九十八年八月十│台新銀行北天母簡易型分行000-00-000│同上卷第八二│
 │  │二日十五時十分│642-1-00戶名劉新浩                │頁          │
 ├─┼───────┼─────────────────┼──────┤
 │四│九十八年八月二│你家人對你不也很重要我家人雖沒你家│同上卷第八四│
 │  │十一日十三時三│人優秀而且對我來說只有壞處沒好處但│頁、第八五頁│
 │  │十九分        │在我該擔的責任沒處理前我能一走了之│            │
 │  │              │嗎還是你可以想辦法貸120萬或跟你媽 │            │
 │  │              │借給我那我也不用你等馬上丟下一切跟│            │
 │  │              │你過日子120就是我現在所有總數處理 │            │
 │  │              │不好搞不好我放棄我的人生進監獄吃幾│            │
 │  │              │年飯再出來一直要我跟你說我是怕你苦│            │
 │  │              │我沒多少時間可以處理即使要關我也要│            │
 │  │              │安頓好我兒子你要我說說了能解決嗎或│            │
 │  │              │許我是自私或許你不能理解我每天像瘋│            │
 │  │              │子拿我家僅有的老家到處問人那怕值34│            │
 │  │              │佰萬我只要120萬都找不到買的人每天 │            │
 │  │              │無法睡你說誰能幫我就我還是我就認命│            │
 │  │              │妥協可悲吧你曾我希望你幫我怎麼做我│            │
 │  │              │很想跟你說請你幫我借120萬我一輩子 │            │
 │  │              │都會跟你直到你不要我但是我明知你的│            │
 │  │              │為難跟困處還要我怎麼說你若現在告訴│            │
 │  │              │我你要我自己努力那麼我就知道你的決│            │
 │  │              │定了                              │            │
 ├─┼───────┼─────────────────┼──────┤
 │五│九十八年八月二│我跟你說我就是書香園被人設定住日期│同上卷第八六│
 │  │十一日十四時十│只到星期一我簽的本票一定要兌現我本│頁          │
 │  │二分          │來每個月可以多幾萬還你可是就是本票│            │
 │  │              │利息每10天要多5萬這是你不知道的很 │            │
 │  │              │可怕總之我勝這兩天借錢沒120我是真 │            │
 │  │              │的活不了                          │            │
 ├─┼───────┼─────────────────┼──────┤
 │六│九十八年八月二│因為原本我想6萬先請公司讓我預支下 │同上卷第八七│
 │  │十三日零時十一│月薪水所以你那如果是120就可以律師 │頁          │
 │  │分            │那說先進3分一其他會有千分之幾的利 │            │
 │  │              │息所以我當然希望可以星期一全解決那│            │
 │  │              │也不用多給120我們老闆娘妹妹說即使 │            │
 │  │              │開早一點是9月底不然就是10月底麻煩 │            │
 │  │              │你                                │            │
 ├─┼───────┼─────────────────┼──────┤
 │七│九十八年八月二│法院的資料那些我已經要準備給律師他│同上卷第八八│
 │  │十三日中午十二│才有時間準備你存進去的那張不行嗎？│頁          │
 │  │時三十三分    │如果真不行算了我晚上回去還要準備一│            │
 │  │              │些交代一些事情，你妹那可以借到一些│            │
 │  │              │嗎，我這也再問問看，真不行放款吧！│            │
 │  │              │                                  │            │
 ├─┼───────┼─────────────────┼──────┤
 │八│九十八年八月二│你要這樣說我也無話可說我只是覺得時│同上卷第八九│
 │  │十三日十三時十│間已經不夠你為我這麼奔波你還是說我│頁          │
 │  │五分          │只想我家，我明天若去執行我會自動跟│            │
 │  │              │法官說我還欠你那麼多讓他多判我幾年│            │
 │  │              │這麼說你滿意嗎? 告我如果可以讓你覺│            │
 │  │              │得舒服讓你覺得公平那拜託你星期一就│            │
 │  │              │告！我難道沒想努力解決說的我絕情到│            │
 │  │              │極點我不想辯解不要再為我浪費時間這│            │
 │  │              │樣說總行丁吧！                    │            │
 ├─┼───────┼─────────────────┼──────┤
 │九│九十八年八月二│李台山律師0000000000              │同上卷第九十│
 │  │十三日十八時三│                                  │頁          │
 │  │十一分        │                                  │            │
 │  │              │                                  │            │
 ├─┼───────┼─────────────────┼──────┤
 │十│九十八年八月二│我表哥已經改為母姓叫張忠權不過不重│同上卷第九一│
 │  │十三日二十時三│要他說不再處理我的事我只要自己去法│頁          │
 │  │十三分        │院報到就好謝謝了                  │            │
 │  │              │                                  │            │
 ├─┼───────┼─────────────────┼──────┤
 │十│九十八年八月二│真的本來想跪著求你，也許是昨天苦一│同上卷第九二│
 │一│十四日十時四十│晚還好沒在你面前丟臉，你保重，謝謝│頁          │
 │  │七分          │你幫我那麼多至少你是唯一跟我求過婚│            │
 │  │              │的人，我是真的很不想去關很怕去關但│            │
 │  │              │是現在都太晚也來不及了！總之保重  │            │
 ├─┼───────┼─────────────────┼──────┤
 │十│九十八年八月二│我待會要跟弟媳去買一些生活日用品執│同上卷第九三│
 │二│十四日中午十二│行要用的然後去看大頭就差不多了，大│頁          │
 │  │時二十四分    │恩以後再報你多保重                │            │
 │  │              │                                  │            │
 │  │              │                                  │            │
 │  │              │                                  │            │
 ├─┼───────┼─────────────────┼──────┤
 │十│九十八年八月二│我們就結束吧你保重不要再給我任何溫│同上卷第九四│
 │三│十四日十四時九│柔和感情我不用任何人送現在因為太難│頁          │
 │  │分            │過所以不想以哭的聲音打給你保重搬家│            │
 │  │              │的事我弟會打給你再見              │            │
 │  │              │                                  │            │
 ├─┼───────┼─────────────────┼──────┤
 │十│九十八年八月二│我本來還想如果可以留下來我們帶著孩│同上卷第九五│
 │四│十四日十四時三│子等等很多計劃算了你媽咪有她的顧慮│頁          │
 │  │十九分        │你朋友又沒辦法，我真的很想躲幾天看│            │
 │  │              │看有沒有其他辦法還可以多看大頭幾天│            │
 │  │              │剩下半小時我會想清楚但是還是請你多│            │
 │  │              │保重吧                            │            │
 ├─┼───────┼─────────────────┼──────┤
 │十│九十八年八月二│我手續辦的差不多這是最後一封再見保│同上卷第九六│
 │五│十四日十五時十│重                                │頁          │
 │  │一分          │                                  │            │
 │  │              │                                  │            │
 │  │              │                                  │            │
 ├─┼───────┼─────────────────┼──────┤
 │十│九十八年八月二│我不是不敢面對刑期而是放不下我擔心│同上卷第九七│
 │六│十五日中午十二│的人對不起！                      │頁          │
 │  │時三十二分    │                                  │            │
 │  │              │                                  │            │
 ├─┼───────┼─────────────────┼──────┤
 │十│九十八年八月二│我待會5點會去見那個人剩下的15萬我 │同上卷第九八│
 │七│十六日十五時九│看能不能請他等等再說我不是怪你一時│頁          │
 │  │分            │我也很難控制我的情緒抱歉對不起    │            │
 ├─┼───────┼─────────────────┼──────┤
 │十│九十八年八月二│你一定要請Apple幫忙我票問好了因為 │同上卷第九九│
 │八│十七日十一時九│即使給35萬我一個月後還是要去執行票│頁          │
 │  │分            │的日期是開10月15日因為他們自己9月 │            │
 │  │              │底也有帳要付不能再拖今天要問到出結│            │
 │  │              │果拜託                            │            │
 ├─┼───────┼─────────────────┼──────┤
 │十│九十八年八月二│那個警察刷要我剩下25分今天跟明天給│同上卷第一０│
 │九│十七日十三時五│他你晚一點看問的如何趕緊回我電話因│０頁        │
 │  │十二分        │為48小時是到今天晚上那他要先處理我│            │
 │  │              │等你消息拜託                      │            │
 ├─┼───────┼─────────────────┼──────┤
 │二│九十八年九月一│我的通緝今天開始所以只壓到晚上12點│同上卷第一０│
 │十│日中午十二時二│你還是幫我拜託調那10萬我這待會也會│一頁        │
 │  │十九分        │拜託別人不想為了10萬押給別人      │            │
 │  │              │                                  │            │
 └─┴───────┴─────────────────┴──────┘